臺灣桃園地方法院刑事判決　　　　　　 94年度交易字第139號
公　訴　人　臺灣桃園地方法院檢察署檢察官
被　　　告　甲○○
上列被告因過失傷害案件，經檢察官提起公訴（94年度偵字第
4823 號）， 經本院裁定改依簡式審判程序，判決如下：
    主  文
甲○○因過失傷害人致重傷，處有期徒刑陸月，如易科罰金，以
參佰元折算壹日。
    事  實
一、甲○○於民國93年8 月5 日8 時30分許，騎乘車牌號碼：
    VLT —799 號輕型機車，沿桃園縣中壢市○○路往成章一街
    方向直行，途經桃園縣中壢市○○里○○路94號前，本應注
    意車前狀況，隨時採取必要之安全措施，且當時日間、天氣
    晴朗、視距良好、道路乾燥、無缺陷及障礙，並無不能注意
    之情事，竟疏未注意車前狀況，以致不慎撞及亦疏未依規定
    逕行橫越福德路之行人張樟材（起訴書誤載為張彰材），造
    成張樟材受有頭部外傷併急性硬腦膜下腔及腦內出血，創傷
    後水腦症、肺炎等傷害。張樟材雖經住院治療，惟仍意識不
    清，完全無法自理生活，已達身體健康重大難治之重傷害。
二、案經張樟材之配偶乙○○訴由臺灣桃園地方法院檢察署檢察
    官偵查後起訴。
    理  由
一、按刑事訴訟法第273 條之1 規定除被告所犯為死刑、無期徒
    刑、最輕本刑為三年以上有期徒刑之罪、或高等法院管轄第
    一審案件者外，於審判期日前之程序進行中，被告先就被訴
    事實為有罪之陳述時，審判長得告知被告簡式審判程序之旨
    ，並聽取當事人、代理人、辯護人及輔佐人之意見後，裁定
    進行簡式審判程序。經查，本件被告甲○○被訴過失重傷害
    乙案，非前開不得進行簡式審判程序之案件，經被告於本院
    行準備程序時就訴事實為有罪之陳述，且經法官告知被告簡
    式審判程序之旨，聽取被告及檢察官之意見後，爰依上開刑
    事訴訟法第273 條之1 之規定，裁定改依簡式審判程序審判
    之，合先敘明。
二、上揭犯罪事實，業據被告於警訊、偵查及本院審理中均坦承
    不諱（見94年偵字第4823號偵查卷第2 頁以下、第31頁以下
    、本院94年6 月1 日準備程序筆錄、94年10月5 日審判筆錄
    ），核與告訴人即被害人張樟材之配偶乙○○於警訊及偵查
    中、證人即處理本案車禍事故警員王立德於本院審理中證述
    情節大致相符（同前偵查卷第16頁以下、第31頁以下、本院
    94 年10 月5 日審判筆錄），並有敏盛綜合醫院診斷證明書
    1 份（同前偵查卷第34頁）、道路交通事故現場圖1 份（同
    前偵查卷第10頁）、道路交通事故調查報告表1 份（同前偵
    查卷第12頁）、現場照片影本5 張（同前偵查卷第21頁以下
    ）在卷可稽，足徵被告前開自白與事實相符，堪予採信。
三、按駕駛人應注意車前狀況，並隨時採取必要之安全措施；設
    有行人穿越道路者，行人必須經由行人穿越道穿越，不得在
    其100 公尺範圍內穿越，此為道路交通安全規則第94條第3
    項、第134 條第1 款規定甚明。被告騎乘機車沿桃園縣中壢
    市○○路往成章一街方向行駛，自應注意上開規定，注意車
    前狀況，而依當時事故地點日間、天氣晴朗、視距良好、道
    路乾燥、無缺陷及障礙，復無不能注意上開規定之情事，有
    上開調查報告表在卷可參，被告並無不能注意之情，其竟疏
    未注意車前狀況，以致不慎發生碰撞事故，並造成被害人張
    樟材受傷，被告騎乘機車之行為有過失，甚為明確。本件被
    害人張樟材因本件車禍受傷，與被告之過失行為間並有相當
    因果關係。另本案車禍事故現場福德路往中華路方向4.2 公
    尺處設有行人穿越道（斑馬線），而被害人張樟材未經斑馬
    線穿越道橫越馬路並遭撞及等節，已據被告供明在卷，並有
    道路交通事故調查報告表所附現場圖及照片附卷可按，故被
    害人張樟材亦疏未依前揭規定經由行人穿越道橫越道路至明
    ，其就車禍事故之發生同有過失亦堪認定，惟此仍無從解免
    被告刑事過失責任。從而，本件罪證明確，被告過失犯行洵
    堪認定。
四、查被害人張樟材因前揭車禍事故致身體受有頭部外傷併急性
    硬腦膜下腔及腦內出血，創傷後水腦症、肺炎等傷害，於93
    年8 月6 日接受開顱手術，於93年9 月13日施行氣管切開手
    術，於93年11月2 日施行顱骨成型手術，於93年11月9 日再
    實施腦室腹腔分流手術，目前終日臥床、意識不清，完全無
    法自理生活，為極重度殘障，有敏盛綜合醫院診斷證明書1
    份附卷可稽，是被害人張樟材因本件車禍事故確實已造成身
    體健康重大難治之傷害並屬刑法第10條第4 項第6 款之重傷
    害。故核被告所為，係犯刑法第284 條第1 項後段之過失重
    傷害罪。爰審酌被告之素行、因一時不慎，疏未遵守道路交
    通安全規則而肇事致被害人張樟材受有重傷害之結果，所造
    成之身心痛苦至鉅，終身難以平復，事發至今，雖曾與被害
    人張樟材家屬洽談和解事宜，但雙方就和解金額未能達成合
    意，仍未賠償損失，亦據告訴人乙○○及被告陳述在卷，及
    其犯後坦認犯行，態度良好等一切情狀，量處如主文所示之
    刑，並諭知易科罰金折算標準。
五、按自首乃對於未發覺之罪自首而受裁判而言，所謂「發覺」
    指有偵查犯罪職權之人，已知犯罪事實，並知犯罪之人為何
    人，因此未發覺之罪包括犯罪事實及犯人而言。本件被告雖
    辯稱車禍肇事後有打電話報警云云。然與證人乙○○於警訊
    中陳稱：車禍發生後，好心路人幫伊打電話報警、叫救護車
    等語（同前偵查卷第18頁），已不相符合，且遍查全卷稽證
    ，亦無證據可資證明被告此部分所述為真實，又依警員於本
    院審理中證稱：「當時接獲線上通報說福德路有一件車禍，
    我剛好在附近並接受同仁的通知就趕到現場，到了現場就看
    到被害人張樟材倒臥在地上，被害人的太太就跑來指著被告
    對我說，他先生被被告撞到了，‧‧‧我再問被告是不是他
    騎車撞到人，被告就說是。」、「（被告有無主動向你說他
    是肇事人？）沒有，我到現場後，是依被害人的太太指訴才
    知道肇事的人是被告，被告並沒有主動向我坦承是肇事人。
    」等語（見本院94年10月5 日審判筆錄），可知處理本件事
    故警員因勤務中心通知，已知悉肇事之犯罪事實，嗣到場處
    理，復因告訴人乙○○先指明被告為肇事者，並非基於被告
    陳述而得知其過失致重傷之行為，揆諸前揭說明，本院實難
    認定被告有自首之情事，併此說明。
據上論斷，應依刑事訴訟法第273 條之1 、第299 條第1 項前段
，刑法第284 條第1 項後段、第41條第1 項前段，罰金罰鍰提高
標準條例第1 條前段、第2 條，判決如主文。
本案經檢察官何嘉仁到庭執行職務。
中     華     民     國  94    年   10    月     19   日
                            臺灣桃園地方法院刑事第七庭
                                  法  官  賴淑美
上正本證明與原本無異。
如不服本判決，應於判決送達後10日內，向本院提出上訴狀。
                                  書記官  陳育君
中    華     民      國  94     年   10    月   19      日
附錄本件判決論罪科刑法條全文：
中華民國刑法第284條
因過失傷害人者，處六月以下有期徒刑、拘役或五百元以下罰金
，致重傷者，處一年以下有期徒刑、拘役或五百元以下罰金。
從事業務之人，因業務上之過失傷害人者，處一年以下有期徒刑
、拘役或一千元以下罰金；致重傷者，處三年以下有期徒刑、拘
役或二千元以下罰金。
